【裁判字號】    90,重上國,1
【裁判日期】    900510
【裁判案由】    國家賠償
【裁判全文】
臺灣高等法院高雄分院民事裁定      九十年度重上國字第一號
    上  訴  人  乙○○
    被  上訴人  高雄縣政府
    法定代理人  甲○○
右當事人間國家賠償事件，上訴人於本院追加之訴，本院裁定如左：
      主      文
追加之訴駁回。
追加之訴訴訟費用由上訴人負擔。
      理      由
一、上訴人以：按賠償義務機關拒絕賠償，或自提出請求之日起逾三十日不開始協議
    ，或自開始協議之日起逾六十日協議不成立時，請求權人得提起損害賠償之訴，
    國家賠償法第十一條第一項定有明文。次按請求之基礎事實同一者；該訴訟標的
    對於數人必須合一確定時，追加其原非當事人之人為當事人者。及訴之變更或追
    加，非經他造同意，不得為之，但第二百五十五條第一項第二款至第六款情形，
    不在此限。民事訴訟法第二百五十五條第一項第二款、第五款及第四百四十六條
    第一項分別定有明文。上訴人於民國九十年一月十一日委請長和聯合律師事務所
    康進益律師以（九十）長益字第○一一一號函請被上訴人高雄縣政府賠償本件損
    害，被上訴人高雄縣政府逾三十日均未開始協議，揆諸前揭國家賠償法及民事訴
    訟法之規定，自得追加請求被上訴人高雄縣政府連帶損害賠償。又本件訴訟標的
    ，對於共同訴訟對各人必須合一確定，是以，亦得補正被上訴人高雄縣政府為被
    上訴人等語，追加高雄縣政府為被上訴人。
二、按訴狀送達，原告訴之變更或追加他訴，非經他造同意，不得為之。但第二百五
    十五條第一項第二款至第六款情形，不在此限。請求之基礎事實同一者，或該訴
    訟標的對於數人必須合一確定時，追加其原非當事人之人為當事人者，於訴狀送
    達後，得將原訴變更或追加他訴，民事訴訟法第二百五十五條第一項第二款、第
    五款及第四百四十六條第一項分別定有明文。惟第二百五十五條第一項第二款所
    謂「請求之基礎事實同一者」應指在當事人未有變更情形下，原告對於被告所得
    主張之實體法上請求權，只要係基於同一基礎事實者，應許其為訴之變更追加，
    而本件訴訟標的並未有變更、追加，乃當事人之追加，自無該款適用之餘地。又
    第二百五十五條第一項第五款所謂「訴訟標的對於數人必須合一確定時，追加其
    原非當事人之人為當事人」，乃指於必要共同訴訟中，因訴訟標的對共同訴訟人
    須合一確定，依法律或法理，各人須一同起訴或被訴，否則當事人不適格，為訴
    訟經濟起見，例外允許得追加原非當事人之人為當事人。惟本件訴訟標的依上訴
    人之主張，被上訴人等彼此間係不真正連帶債務關係，而不真正連帶債務之共同
    訴訟，在法律上並無必須合一確定之情形，又縱謂上訴人主張被上訴人與高雄縣
    路竹鄉公所因共同侵權行為應負連帶賠償責任，亦僅於債權人以各連帶債務人為
    共同被告提起給付之訴，被告一人提出非基於其個人關係之抗辯有理由者，對於
    被告各人即屬必須合一確定（最高法院三十三年上字第四八一０號判例參照），
    非謂訴訟標的對於各連帶債務人必須合一確定，是上訴人援引上開規定所為當事
    人之追加，顯然於法不合。
三、綜上所述，上訴人於第二審程序中追加高雄縣政府為被上訴人，非僅剝奪其審級
    利益，亦有妨害其防禦權行使之虞，而高雄縣政府並不同意上訴人追加其為被上
    訴人，亦無民事訴訟法第二百五十五條第一項第二款至第六款情形，是上訴人所
    為追加之請求不合法，應予駁回。
據上論結，依民事訴訟法第四百六十三條、第二百四十九條第一項第六款、第九十五
條、第七十八條，裁定如主文。
中      華      民      國    九十      年      五      月       十     日
                                      臺灣高等法院高雄分院民事第二庭
~B1審判長法官  高金枝
~B2      法官  簡色嬌
~B3      法官  黃清江
右為正本係照原本作成。
如對本裁定抗告，須於裁定送達後十日內向本院提出抗告狀，並應繳納抗告費新台幣
四十五元。
中      華      民      國    九十      年      五      月     十四     日
~B法院書記官  吳福連
                                                                        Ｆ


司法院資訊處製作；財團法人民間司法改革基金會備份。
